【裁判字號】    89,訴,5483
【裁判日期】    900619
【裁判案由】    侵權行為損害賠償
【裁判全文】
臺灣臺北地方法院民事判決  八十九年度訴字第五四八三號
    原      告    乙○○
    訴訟代理人    黃晶雯律師
    被      告    甲○○      住台北市○○區○○街八十二巷十一號三樓
    訴訟代理人    何朝棟律師
    複  代理人    梁育純律師
右當事人間請求侵權行為損害賠償事件，本院判決如左：
    主    文
原告之訴及假執行之聲請均駁回。
訴訟費用由原告負擔。
    事    實
甲、原告方面：
  一聲明：
    (一)被告應給付原告新台幣（下同）一百萬元整。
    (二)原告願供擔保，請准宣告假執行。
  二陳述：
    (一)被告為圖謀己利，一開始即計誘原告離開永慶房屋，並利用原告及其他同事為
      其蒐集資料，嗣後遭永慶房屋告訴背信等案，為恐東窗事發，又為遏止原告向
      檢察官自白，於上開背信案地檢署開庭前一天即八十八年一月十八日在台北市
      大安公園，光天化日下毆打原告，致原告不得不在大庭廣眾下向其跪地求饒，
      身心受創甚鉅，且原告因飽受壓力及害怕不敢回家，不得不放棄在台北已奠下
      之事業基礎，遠赴台中避難；嗣原告因家中老父仍須照顧，不得不再回台北求
      職，惟被告仍欲趕盡殺絕，在八十八年十月、十一月左右，向原告欲求職之中
      信房屋加盟店之總部散佈不實謊言，指稱原告會將公司資料外洩等語，使中信
      房屋總部誤信為真而對各加盟店下達「永不錄用」之命令，致原告名譽等受損
      甚鉅，迄今心境仍未能平復。
    (二)關於被告不法傷害原告之部分：
      1.有驗傷診斷書載明「右肩胛部挫傷瘀血二處3×4公分及4×4公分、下背部挫
        傷瘀血二處5×5公分及5×5公分」可證；復有台北地檢署不起訴處分書（已
        確定）認定「觀諸卷附之慶生醫院診斷証明書，被告（指本案原告乙○○）
        之背部有四處挫傷瘀血，致傷之原因係拳頭，以背部之拳傷言，被告似不可
        能自為之：：：被告（指本案原告乙○○）若無他因，何以一成年男子於大
        庭廣眾之下痛哭流涕並下跪？：：：」足資佐證；被告空言該驗傷診斷書真
        實性猶待證明等語，實不足為採。
      2.台北地檢署筆錄載明原告向承辦檢察官表明早上（指八十八年一月十九日）
        未到庭，昨天（指八十八年一月十八日）受同案被告威脅可稽。且訴外人陳
        爵偉（向原告提出誣告案之告訴人）於台北地檢署八十八年度偵字第二六四
        六號案中也供稱：「當天陳志榮與高莉倩回來，說聲請人（指本案原告乙○
        ○）已經承認了，伊才與陳志榮與案外人梁志英一起過去，到大安森林公園
        時，只見聲請人痛哭流涕並跪下來：：：。」，職故，原告確遭毆打，否則
        陳爵偉為何陳述看到原告在大安森林公園痛哭流涕並跪下來？而原告又何可
        能無故在大庭廣眾下流涕下跪呢？
      3.有附卷與訴外人高莉倩八十八年一月十九日對談錄音帶及譯文可証：
        依台灣高等法院見解，私人秘密錄音雖仍有權衡原則及規範保護目的的適
          用，亦即私人通話的秘密性有受侵害之虞，但並非不可侵害的人性尊嚴及
          人格權利，仍應依比例原則，權衡國家追訴犯罪的利益及個人基本權利後
          ，應認「私人秘密錄音具有證據能力」，可以作為刑事訴訟上的證據；足
          見該錄音，有其合法性，仍具證據能力。何況，該對話錄音內容非係談論
          証人高莉倩之個人隱私，而係攸關被告犯罪之事，具有正當性目的（為恐
          將來證人出庭時迴護其公司老闆，即被告甲○○等人），自足得為本件之
          證據，合先陳明。
        次按，原告與高莉倩於八十八年一月十九日對話之錄音內容，高莉倩三次
          述及看到被告甲○○毆打原告乙○○，諸如原告稱：「居然打我，我這樣
          對嗎？你那天有沒有看到他打我？」，高稱：「有啊，我有看到啊」等語
          。且述及：「：：：我們（指高莉倩與被告甲○○等人）昨天（指八十八
          年一月十八日事發日當天）去你家的時候，甲○○不是也說如果俊清心裡
          不舒服，他願意站在那邊，看你（指原告）愛怎麼打他，他就怎麼讓你打
          ：：：」等語。且前開錄音帶業經  鈞院地檢署送交法務部調查局鑑定，
          證實並無剪接情事，足證被告甲○○於是日即八十八年一月十八日確有毆
          打原告。
        另高莉倩雖於偵查庭時，為反乎前開對話內容之不實陳述，然觀錄音之談
          話內容，稱「今天你（指原告）站在這條船上，你要跟大家（指被告與高
          莉倩等人）一起同舟共濟」；再參台灣高等法院檢察署八十九年度議字第
          一八○四號處分書亦認定「證人高莉倩於永慶房屋所提背信案中，明顯與
          聲請人等人（指陳爵偉、甲○○等）立場一致，自難僅憑其證言為不利被
          告（指本案原告乙○○）之認定」，足見高莉倩之到庭陳述（與錄音內容
          相違）並不真實，不足採信。
      4.證人即原告之父李芳策於台北地檢署之筆錄：
        查李芳策於台北地檢署證稱：「：：：甲○○、陳志榮、高莉倩三人至我
          家，說要找我兒子談，甲○○有說『他先打我兒子（即本案原告乙○○）
          二拳』，其中高莉倩有說乙○○可以打甲○○二拳回去：：：」。
        又原告之父李芳策係「親耳聽見」被告甲○○有說他先打我兒子二拳，其
          中高莉倩說『乙○○可以打甲○○二拳回去』，是其自足為證，且其說詞
          與高莉倩談話錄音內容「提及三次看到被告甲○○打原告乙○○」及「我
          們昨天去你家的時候，甲○○不是也說如果俊清心裡不舒服，他願意站在
          那邊，看你愛怎麼打他，他就怎麼讓你打」相符合，再觀被告甲○○也承
          認當晚曾到原告家，且參原告之驗傷診斷書所載均屬背部受傷，致傷原因
          為「拳頭」，均足證明被告於八十八年一月十八日確有毆打原告致其受傷
          之行為。
    (三)關於被告不法侵害原告名譽之部分：
      1.證人蕭菊霞證稱：「當時總部是說，就甲○○給總部的資訊是如果乙○○留
        在中信房屋的體系，會危害到其他店，因為乙○○和永慶房屋有掛勾，他會
        把中信房屋的資料給永慶，引來很多競爭者：：：」；而中信房屋也在其與
        加盟店連線電腦上輸入「永不錄用」之通告，並要求證人蕭菊霞等不能用原
        告；然原告既無與永慶房屋掛勾，且復尚未任職蕭菊霞為店東之中信房屋加
        盟店，則其何從將中信房屋之資料外洩？足證被告向中信房屋總部為不實指
        述，侵害原告之名譽甚明。
      2.就證人曾中龍及劉仁天之部分：
        按中信房屋總部確實向各加盟店下達對原告乙○○永不錄用之命令，乃不
          爭之事實。
        觀證人所指之原告前開函文載明時間為「八十八年二月四日」，而證人蕭
          菊霞於鈞院證稱「：：：原告於『八十八年底』說要到其店上班：：：發
          現乙○○在總部的電腦裡已被列為永不錄用：：：總部是說是大安公園店
          的店東，就是甲○○要求總部的，總部認為有必要，就發了這樣的命令：
          ：：當時總部那邊是說，叫我請乙○○來說明，如果事情如我所說，總部
          可以撤銷永不錄用之命令：：：而甲○○也一直給總部施壓，叫我不可以
          違反總部的規定：：：」。足徵，中信公司之總部根本只憑被告一人之不
          實指述就已下達永不錄用之命令在先（八十八年底前），直到證人蕭菊霞
          反應，才說要請原告去說明，事前根本並無查證，就為永不錄用之命令，
          原告在斯時確實已因被告向中信房屋總部為不實指述（即如證人蕭菊霞所
          稱，被告向中信房屋總部稱如果乙○○留在中信房屋的體系，會危害其他
          店，因為乙○○和永慶房屋有掛勾，他會把中信房屋的資料給永慶，引來
          很多競爭者），致中信房屋總部對各該加盟店為永不錄用之命令，使至少
          如中信房屋之職工均誤認原告有被告所指之不良行為，而為負面評價，名
          譽已受損害，至為灼然。
        再觀被告甲○○至今仍實際負責中信房屋大安公園加盟店，而其聲請之證
          人曾中龍及劉仁天又分別為中信房屋之法務及副總，被告之訴訟代理人甚
          至為證人曾中龍介紹給被告，其立場顯有偏頗之虞，所言誠不足採信。
      (四)綜上，被告所為已不法侵害原告之身體、健康、名譽、信用等甚鉅，原告衡
        酌雙方身分地位、資力及被告加害程度等，爰依民法第一八四條第一項及第
        一九五條第一項前段等，請求如訴之聲明所載金額，以彌補原告所受非財產
        之損害。
乙、被告方面：
  一聲明：如主文第一項所示，並表明如受不利判決，請准供擔保免為宣告假執行。
  二陳述：
    (一)原告於起訴狀中並未提及被告在中信房屋大安公園加盟店之電腦植入「永不錄
      用」文字，直至九十年三月一日補充理由(二)狀方提出，顯為訴之追加，被告不
      同意，合先敘明。
    (二)被告並未毆打原告，原告所提出之錄音帶譯文無從證明被告確曾毆打原告，且
      系爭錄音帶並非被告之自白，而係證人高莉倩在原告威嚇下與原告之對話，且
      迭經證人高莉倩具結否認該錄音帶內容與事實相符，衡諸原告取得該錄音內容
      之方式，就其錄音目的、對象、手段方法、對話內容、會話時之狀況、以及程
      序上是否有明顯不當之點加以考量，顯然嚴重違反比例原則，侵害證人高莉倩
      之人格權，該錄音帶並無證據能力，至為明確；又原告就其指稱遭被告毆打一
      事，業向台灣台北地方法院檢察署提出傷害告訴，惟在該傷害案件偵查過程中
      ，原告對傷害事件之經過過程，前後敘述歧異，相互矛盾，顯不足採。
    (三)被告亦未散佈謊言毀損原告名譽，就此原告始終無法舉證證明，足認原告所指
      ，皆屬子虛烏有，不足採信。
丙、本院依職權調閱台灣台北地方法院檢察署八十八年度偵字第二六四六號、偵續字
    第二五八號、偵續一字第二三八號傷害案卷、本院刑事庭九十年度簡字第三○號
    傷害案卷。
    理    由
甲、程序方面：
  查原告係以民法第一百八十四條第一項、第一百九十五條第一項前段為據，主張被
  告有毆打原告、散播謠言，不法侵害原告之身體、健康、名譽、信用等事實，訴請
  被告賠償原告所受非財產上之損害一百萬元，有起訴狀在卷可憑，則原告所主張被
  告對之有侵權行為之事實，即包括因毆打原告致傷害原告之身體健康及散佈謠言致
  侵害原告之名譽、信用二種態樣。原告雖於九十年三月一日提出之補充理由(二)暨聲
  請調查證據狀中方詳細敘明被告侵害原告名譽、信用之具體事實，惟原告所為之敘
  明，並未逸脫其於起訴狀中指述被告所為侵權行為事實之範圍，且未變更其據以請
  求之訴訟標的與訴之聲明，即非屬訴之變更、追加，被告抗辯稱原告於訴狀送達後
  為訴之追加，被告對之不表同意云云，顯有誤會，容先說明。
乙、得心證之理由：
  一原告起訴主張：其於八十八年一月十八日在台北市大安公園遭被告毆打，受有右
    肩胛部挫傷瘀血二處3×4公分及4×4公分、下背部挫傷瘀血二處5×5公分及5×5
    公分之傷害，致其不得不在大庭廣眾下向被告跪地求饒，身心受創甚鉅；被告又
    在八十八年十月、十一月左右，向原告欲求職之中信房屋加盟店總不散佈謊言，
    誣稱原告會將公司資料外洩等語，使中信房屋總不誤信為真而對各加盟店下達「
    永不錄用」命令，致使原告之名譽受損，原告因此受有精神上痛苦之損害，爰依
    據民法第一百八十四條第一項、第一百九十五條第一項前段規定，請求被告賠償
    原告所受非財產上損害一百萬元等語。被告則抗辯伊並未毆打原告、散佈謊言毀
    損原告名譽；原告所竊錄與訴外人高莉倩對話之錄音帶不具證據能力；且原告在
    地檢署指訴被告有傷害犯行，惟對事情經過之陳述先後歧異，顯不足採等語。
  二按民事訴訟如係由原告主張權利者，應先由原告負舉證之責，若原告先不能舉證
    ，以證實自己主張之事實為真實，則被告就其抗辯事實即令不能舉證，或其所舉
    證據尚有疵累，亦應駁回原告之請求，最高法院著有十七年上字第九一七號判例
    可資參照。
  三原告主張遭被告毆打，致身體及健康受損，精神上蒙受痛苦云云，無非以驗傷診
    斷書、其與訴外人高莉倩之對話錄音譯文與其父李芳策在台灣台北地方法院檢察
    署之證言為據，惟查：
    (一)原告指稱於八十八年一月十八日在台北市大安公園遭被告毆打，業對被告涉犯
      之傷害犯行提出告訴，該案現正繫屬於本院刑事庭（九十年度簡字第三○號）
      之事實，為兩造所不爭執，並據本院依職權調閱該案卷核閱屬實。
    (二)原告於前開刑事傷害案件之偵查程序中業提出與訴外人高莉倩之對話錄音帶，
      該錄音帶經檢察官送請法務部調查局鑑定，獲致錄音帶內容對話部分，未發現
      有中斷痕跡之結論，有該局八十九年六月廿日（八九）陸（三）字第八九○四
      三八六二號鑑定通知書附在前開偵查案卷中可憑（八十九年度偵續一字第二三
      八號卷第七七頁）。又該對話之內容，高莉倩三次述及看到被告毆打原告，諸
      如原告稱：「居然打我，我這樣對嗎？你那天有沒有看到他打我？」，高稱：
      「有啊，我有看到啊」等語，且述及：「：：：我們（指高莉倩與被告等人）
      昨天（指八十八年一月十八日事發日當天）去你家的時候，甲○○不是也說如
      果俊清心裡不舒服，他願意站在那邊，看你（指原告）愛怎麼打他，他就怎麼
      讓你打：：：」等語，亦有錄音帶譯文在卷可參。惟高莉倩在前開偵查程序中
      ，曾先後於八十八年三月十五日及同年七月廿九日提出陳報狀，說明其與原告
      在該錄音帶中之對話內容係遭原告竊錄，且當時時值半夜，原告情緒不穩，其
      與原告單獨相處內心恐懼，方附和原告說法以安撫原告，實則其並未看見被告
      毆打原告，有該二份陳報狀可佐（八十八年度偵字第二六四六號卷第四一至四
      三頁、八十八年度偵續字第二五八號卷第三八至四三頁），且高莉倩歷次於偵
      查程序庭訊結證稱並未看見被告毆打原告（八十八年度偵字第二六四六號案件
      八十八年三月九日、十八日訊問筆錄、八十八年偵續字第二五八號案件八十八
      年七月廿二日訊問筆錄參照），則該錄音譯文之內容中高莉倩陳述看見原告遭
      被告毆打一節，是否果與事實相符，並非無疑，本院認尚難遽以該錄音帶內容
      未經剪接一事，即斷言高莉倩在錄音帶中與原告所為對話即屬事實，亦即，原
      告提出之錄音譯文，尚不足以證明被告確曾於八十八年一月十八日在台北市大
      安公園毆打原告。
    (三)至證人即原告之父李芳策雖於前開偵查程序中證稱被告與訴外人陳志榮、高莉
      倩於八十八年一月十八日到其家中，被告表示有打原告二拳，高莉倩並說原告
      可回打被告二拳等語（八十八年偵續字第二五八號案件八十八年八月十一日訊
      問筆錄參照），然上情為被告、陳志榮、高莉倩所否認（八十八年偵續字第二
      五八號案件八十八年八月十一日訊問筆錄參照），另李芳策與原告為父子，關
      係至為密切，所為證言難免偏頗，是本院亦認實難遽以李芳策之證詞，即斷言
      被告確曾於前開時、地毆打原告成傷。
    (四)再者，原告曾於八十八年二月四日親筆書寫一封信函寄給中信房屋之董事長，
      信中指稱在八十八年一月十六日遭被告及陳志榮等人圍毆，惟其對被告提出刑
      事傷害告訴，卻堅稱係在同年一月十八日遭被告一人毆打，並提出同年一月十
      九日之驗傷診斷書為證。查原告對其遭毆打之事實經過，所為陳述先後不一，
      已難遽採，該驗傷診斷書上所載傷勢，是否果遭被告毆打所致，亦非無可疑，
      從而，尚無由執該紙驗傷診斷書作成對原告有利之認定。
    (五)綜上所述，原告指稱遭被告毆打，惟其所提出之證據，均尚不足以證明該項事
      實存在，準此，原告主張因遭毆打受有身體、健康之傷害，且精神蒙受痛苦云
      云，並無可採。
  四原告另主張被告散佈謊言，致中信房屋總部對原告作成「永不錄用」之命令，損
    害原告之名譽、信用云云。經查：
    (一)原告在八十八年底欲至中信房屋之加盟店任職，經該加盟店人員在該店電腦中
      輸入原告之人事資料，發現原告業被中信房屋總部通令永不錄用之事實，業據
      證人即前揭加盟店之店主蕭淑霞到庭證述明確（見本院九十年三月八日言詞辯
      論筆錄），復為被告所不爭執，堪信為真正。
    (二)中信房屋總部之所以對原告作成永不錄用之決議，證人蕭淑霞證稱據其向總部
      詢問結果，總部表示係被告要求總部作成該項決議等語（見本院九十年三月八
      日言詞辯論筆錄）。惟證人即中信房屋之董事長幕僚曾中龍、副總經理劉仁天
      則證稱係因原告於八十八年間寄發信函給中信房屋董事長，經查證該信函內容
      不實，公司遂召開高級幹部會議作成對原告永不錄用之決議，該次會議被告並
      未參與等語（見本院九十年四月廿七日言詞辯論筆錄）。查原告確曾於八十八
      年二月間寄發信函給中信房屋之董事長，有該信函在卷可稽，該信函所載內容
      復與證人曾中龍、劉仁天所述相符，則該二證人證稱係因經查證後發現原告所
      寄發信函內容不實，公司方開會決議永不錄用原告等語，與事理並不違悖，應
      屬可信。而被告僅為中信房屋加盟店店主，衡情應無影響公司用人政策之權，
      則證人蕭淑霞證稱係因被告要求，中信房屋總部即對原告下達永不錄用之命令
      云云，與常情不合，尚難採信。
    (三)綜上，原告雖曾遭中信房屋總部下令永不錄用，然並無證據顯示該命令之下達
      ，係因被告散佈謊言所致，則原告指稱被告不法侵害其名譽、信用云云，並不
      足取。
  五承前所述，原告未能證明被告確於八十八年一月十八日在台北市大安公園毆打原
    告成傷，復未能證明被告散佈謊言致其遭中信房屋總部下令永不錄用，則其指稱
    被告不法侵害其身體、健康、名譽、信用，致其受有非財產上之損害云云，尚乏
    所據，從而，原告依據民法第一百八十四條第一項、第一百九十五條第一項前段
    規定訴請被告賠償，並無理由，不應准許。原告之訴既經駁回，其假執行之聲請
    即失所附麗，應併駁回之。
  六兩造其餘攻擊防禦方法及舉證，與判決基礎不生影響，爰不再一一論述，併此敘
    明。
據上論結，原告之訴為無理由，依民事訴訟法第七十八條，判決如主文。
中      華      民      國    九十      年      六      月      十九    日
                                            民事第二庭法      官  陳婷玉
右為正本係照原本作成
如對本判決上訴，須於判決送達後廿日內向本院提出上訴狀
中      華      民      國    九十      年      六      月      十九    日
                                                      法院書記官  王  儀


司法院資訊處製作；財團法人民間司法改革基金會備份。
